臺灣高等法院臺中分院刑事判決　　　　　　　　　　九十年度上訴字第二一四八號
　　上　訴　人
　　即　被　告　甲○○
　　指定辯護人　本院公設辯護人　乙○○
右上訴人因毒品危害防制條例案件，不服臺灣苗栗地方法院八十八年度訴字第四七號
中華民國九十年九月十九日第一審判決（起訴案號：臺灣苗栗地方法院檢察署八十八
年度偵字第四三一號），提起上訴，本院判決如左：
      主  文
上訴駁回。
      事  實
一、甲○○有竊盜及多次違反麻醉藥品管理條例等前科，其於民國八十四年、八十五
    年間，因違反麻醉藥品管理條例、藥事法等案件，經臺灣新竹地方法院先後判處
    有期徒刑一年、一年六月確定，嗣經裁定定其應執行之刑為有期徒刑二年四月確
    定，於八十七年六月八日縮刑期滿執行完畢。詎甲○○猶不知悔改，明知甲基安
    非他命為毒品危害防制條例所規定之第二級毒品，不得轉讓，竟於八十七年十一
    月十三日晚間九時許，在苗栗縣苗栗市「真善美遊藝場」附近，向化名「邱益成
    」（起訴書誤載為「何益成」，真實姓名、年籍、住所均不詳）之成年男子，以
    新台幣（下同）一萬五千元之代價，購買十五公克之第二級毒品甲基安非他命供
    已施用（施用毒品部分另經檢察官聲請原審法院裁定送觀察、勒戒）。嗣於次日
    （十四日）晚間九時許，在其位於苗栗縣頭份鎮蘆竹里八鄰一０五之二號居處，
    基於轉讓甲基安非他命之故意，同時無償提供甲基安非他命供其已成年之妻陳純
    美、及來訪之友人溫源發當場施用。適苗栗縣警察局頭份分局尖山派出所主管蔡
    孟儒因他事率同員警郭瀅麟至甲○○居處，甲○○一時心慌，倉皇中收拾甲基安
    非他命，仍為蔡孟儒發現，並於甲○○之身上與其臥室內之櫃子共扣得甲基安非
    他命二包毛重約九點一公克（驗餘淨重七‧二八公克、包裝重一‧四八公克）、
    溫源發身上，扣得甲○○所有因避免警方搜查而暫交溫源發持有之甲基安非他命
    一包毛重約二公克（驗餘淨重一‧七七公克、包裝重０‧一九公克）。
二、案經苗栗縣警察局頭份分局報請臺灣苗栗地方法院檢察署檢察官偵查起訴。
      理  由
一、訊據上訴人即被告甲○○對於右揭時、地轉讓第二級毒品甲基安非他命予其妻陳
    純美、友人溫源發施用之事實坦認不諱，核與證人陳純美於原審調查時證述情節
    相符（詳見原審卷第二四二頁正面），而陳純美因有施用被告所轉讓之甲基安非
    他命之行為，亦經台灣苗栗地方法院檢察署檢察官聲請原審法院裁定送觀察、勒
    戒，有在監在押資料表、台灣高等法院被告全國前案紀錄表在卷可按；另扣案之
    白色結晶物品三包，經送法務部調查局鑑定結果，確均屬第二級毒品甲基安非他
    命，亦有法務部調查局００三五０五號檢驗通知書、法務部調查局八十九年四月
    五日（八九）陸（一）字第八九０二二五一０號檢驗通知書附卷可稽（詳見原審
    卷第四二、八六頁），堪證被告自白與事實相符。事證明確，被告轉讓第二級毒
    品甲基安非他命犯行洵堪認定，自應依法論科。
二、甲基安非他命係屬毒品危害防制條例規定之第二級毒品，被告甲○○無償提供甲
    基安非他命供他人施用之行為，係犯毒品危害防制條例第八條第二項之轉讓第二
    級毒品罪。公訴意旨認被告係販賣安非他命予溫源發，所為應依同法第四條第二
    項之販賣第二級毒品罪處斷，尚有未洽（如後論述），惟起訴之基本社會事實相
    同，爰依法變更起訴法條。被告持有第二級毒品甲基安非他命之低度行為，應為
    轉讓之高度行為所吸收，不另論罪。被告以一行為同時轉讓甲基安非他命予陳純
    美、溫源發二人，觸犯數罪名，為想像競合犯，應從同一重之轉讓第二級毒品罪
    處斷。又被告轉讓第二級毒品予陳純美部分之犯行，雖未據檢察官起訴，惟既與
    被告轉讓第二級毒品予溫源發部分，有想像競合犯之裁判上一罪關係，為起訴效
    力所及，本院自得併予審理。復查被告曾於八十四年、八十五年間，因違反麻醉
    藥品管理條例、藥事法等案件，經臺灣新竹地方法院先後判處有期徒刑一年、一
    年六月確定，嗣經裁定定其應執行之刑為有期徒刑二年四月確定，於八十七年六
    月八日縮刑期滿執行完畢之事實，有台灣高等法院被告全國前案紀錄表在卷可查
    ，其於受有期徒刑執行完畢後，五年以內再犯本件有期徒刑以上之刑之罪，為累
    犯，應依刑法第四十七條規定加重其刑。原審基於同一理由，適用毒品危害防制
    條例第八條第二項、第十八條第一項前段，刑法第十一條前段、第五十五條、第
    四十七條之規定，並審酌被告犯罪之動機、目的、手段，犯罪所生之危害等一切
    情狀，量處被告有期徒刑二年，復就扣案之第二級毒品安非他命參包（分別於被
    告甲○○身上、臥室內之櫃子、溫源發身上查獲），毛重共十一‧一公克，驗餘
    淨重九‧０五公克，不問屬於犯人與否，均應依毒品危害防制條例第十八條第一
    項前段規定沒收銷燬之；另敘明尚不能證明被告有公訴人所指之販賣第二級毒品
    罪嫌，及扣案另一包由陳銘順持有之甲基安非他命，經查與本件被告轉讓甲基安
    非他命之犯行無關（詳如後述），復未經檢察官聲請為沒收之宣告，故應移由另
    案處置，於本案中不予宣告沒收銷燬之旨。核原判決認事用法，均無違誤，量刑
    亦稱妥適，被告上訴意旨空言原審量刑過重，指摘原判決不當，自無理由，應予
    駁回。
三、公訴意旨另以：被告基於販賣毒品之概括犯意，自八十七年十月中旬某日起至同
    年十一月十四日晚上止，前後多次在其居處附近之土地公廟前等地點，以每小包
    二千元之價格販賣第二級毒品安非他命予陳銘順、溫源發施用，嗣於八十七年十
    一月十四日晚上十一時許，在上址居處為警當場查獲甲○○販賣第二級毒品安非
    他命予陳銘順、溫源發，並分別於甲○○、陳銘順、溫源發身上，扣得各自持有
    之毒品安非他命共三小包，分別重約九點一公克、零點四公克、二公克，因認被
    告犯毒品危害防制條例第四條第二項販賣第二級毒品安非他命罪嫌。公訴人認
    被告涉犯毒品危害防制條例第四條第二項販賣第二級毒品安非他命罪嫌，無非以
    右揭販賣之事實，業據證人溫源發、陳銘順於警詢中供述渠等為警查獲時，身上
    所持有之安非他命即係向被告所買等情在卷，證人陳銘順於偵查中更證述伊向被
    告購買毒品，皆是先以電話聯絡，伊於十月中旬、十一月初及被抓當日共向被告
    買三次等情稽詳，經調閱電話通聯紀錄，陳銘順與被告於前開時間確有數通短暫
    之通話紀錄無訛，足見陳銘順之指證足堪採信；參以被告自承被抓之前一日始向
    邱益成以每公克一千元之代價，買了一萬五千元之安非他命，然被告於次日被查
    獲時僅餘九‧一公克之安非他命等情，被告所辯無販賣情事係卸責之詞，不足採
    信等為其論據。訊據被告矢口否認有公訴人所指之販賣安非他命之犯行，辯稱伊
    未販賣安非他命給溫源發、陳銘順二人等語。按犯罪事實應依證據認定之，無證
    據不得推定其犯罪事實，刑事訴訟法第一百五十四條定有明文；次按，刑事訴訟
    法上所謂認定犯罪事實之證據，係指足以認定被告確有犯罪行為之積極證據而言
    ，該項證據自須適合於被告犯罪事實之認定，始得採為斷罪資料；其證據是否可
    信，更須參酌各方面情形，尤不能以推測理想之詞，以為科刑判決之基礎；又無
    論直接或間接證據，其為訴訟上之證明，須於通常一般之人均不致有所懷疑，而
    得確信其為真實之程度者，始得據為有罪之認定，最高法院二十九年上字第三一
    ０五號、二十年上字第九五八號、七十六年台上字第四九八六號分別著有判例可
    資參照。查，被告甲○○在偵審中均堅決否認有販賣安非他命犯行，而證人溫源
    發、陳銘順在偵審中亦供證確未曾向被告甲○○購買安非他命，伊等在警詢及檢
    察官初偵時所為之供述均非實在，當時是因為怕警察打，始迎合警察之要求而予
    指證，檢察官第一次訊問中亦係為與警詢中一致，始為相同之證述等語。是證人
    之證詞於偵審中既前後不一，其就被告販賣毒品犯行之證述即有重大瑕疵，尚難
    遽採；次查：
（一）有關陳銘順證詞部分：
  (1)八十七年十一月十四日晚間約九時許，苗栗縣警察局頭份分局尖山派出所主管蔡
    孟儒率同警員郭瀅麟至被告甲○○位於苗栗縣頭份鎮蘆竹里八鄰一０五之二號居
    所查獲本案時，當時僅有被告、被告之妻陳純美、證人溫源發在場，於警員進門
    前先聽見室內有乒兵乓乓之聲響，嗣於被告臥室內桌旁櫃子上查獲安非他命一包
    、被告褲袋內查獲安非他命一包（右二包經秤驗毛重九‧一公克）、溫源發腰帶
    內查獲安非他命一包（經秤驗毛重二公克）；以上共計三包，總計毛重十一‧一
    公克。嗣於該居處，由主管蔡孟儒接獲由外打入之數通電話，其後始有證人陳銘
    順前來，甫入室內即經警員搜身並於其身上復查獲安非他命毛重０‧四公克（驗
    餘淨重０‧一五公克、包裝重０‧二五公克），迄至當日晚間十一時以後，始將
    被告及證人溫源發、陳銘順等人帶回警局製作筆錄等情，業據被告及證人蔡孟儒
    、郭瀅麟、陳純美、溫源發及陳銘順等人在原審審理中供述、證陳甚詳；復有苗
    栗縣警察局頭份分局尖山派出所員警工作紀錄薄（出勤時間自十一月十四日晚間
    九時起至十一時三十五分止，詳見原審卷第二０二頁）、警詢筆錄（最早之警詢
    時間為十一月十四日晚間十一時五十分，詳偵查卷第四頁正面）、扣押物品清單
    、電話通聯紀錄（甲○○手機：0000000000號；陳銘順手機：000
    0000000號，詳外放證物）等附卷可佐。
  (2)證人陳銘順於警詢及檢察官第一次訊問時雖供稱：伊身上被查獲之安非他命０‧
    四公克，係受朋友江安之託，以二千元向被告甲○○購買的，因當日晚間九時
    許，江安來找伊要安非他命，伊沒有貨，遂於十時許（事後經查為九時三十九
    分許）先以電話與甲○○聯絡，迄十一時許至甲○○家中購買，甲○○係從他房
    間拿出來賣，之後警察就上門了，至於二千元伊已交給甲○○云云。惟依前述，
    被告甲○○於當日晚間九時許起，即業經苗栗縣警察局頭份分局尖山派出所主管
    蔡孟儒、警員郭瀅麟在其居所查獲並在戒護之中，是江安於九時許向陳銘順索
    取安非他命時，被告即已被警員監管中，焉有可能在十一時許於其居所再販賣安
    非他命予陳銘順之理？又陳銘順甫入室內即經搜身並即查獲其身上之安非他命，
    於現場並未與被告有任何接觸等情，亦經查獲之尖山派出所主管蔡孟儒於原審到
    庭證述在卷，是其供述身上被查獲之安非他命係於十一時許至甲○○居處購買云
    云，顯與事實不符，應不得採為不利於被告之證據。
  (3)又依證人陳銘順所持之0000000000號手機當日之通聯紀錄，證人陳銘
    順當晚打電話至甲○○居所，係自九時三十九分起迄九時四十九分止，合計撥五
    通，除第一通談話二十八秒、第二通談話九秒、第五通談話十五秒外，餘二通均
    未實際通話（均僅三秒即斷話），且之前及之後均再無通聯情形，有通聯紀錄附
    卷可稽。足證證人陳銘順當日除前開十分鐘內，與甲○○宅實際通話三次外，此
    外並無其他聯絡。此部分經核與證人即查獲本案之尖山派出所主管蔡孟儒於原審
    證稱：「我當天是要去何（指被告）家，問他別的事，並不是毒品的事，我要進
    門前，有聽到乒乒乓乓的聲音，就覺得不對，就不動聲色，後來就發現何屋房間
    櫃子旁邊有一包安非他命，後來有電話來，我就接起來，電話中說什麼事，我就
    說是自己人，我就請他進來‧‧‧‧但在電話中並無說要買安非他命」、「（當
    你進去後，是否陸續有人進來？）是，但我確定我所移送之人，是後來進來的」
    、「‧‧‧‧他們還沒跟何說話，就搜到安」、「是先捉到何，後面是陸陸續續
    捉到的」等語（詳見原審卷第一０六頁至一一０頁）；及另證人郭瀅麟於原審證
    稱：「‧‧‧‧我是與主管蔡孟儒一起去現場的‧‧‧‧是為了他案，我們是他
    裡面的女人打開門進去的，當時被告有說不要開門，但她說沒有關係」、「‧‧
    ‧‧當時我在大廳門外戒護‧‧‧‧」、「（所謂的大廳，是指哪裡？）反正我
    們主管把人交給我時，我人就是外面，就是他們養狗的地方，有用棚子搭起來的
    騎樓」等語（詳見原審卷第二一○、二一一頁）所描述情節相符。據上所述，足
    認證人陳銘順之前開電話係由證人蔡孟儒所接，而證人陳銘順誤以為接聽電話之
    蔡孟儒即為甲○○，遂放心於九時四十九分最後一通電話聯絡後，進入何宅而當
    場為警查獲。公訴人雖認證人陳銘順應係在警員入門前已購買毒品得手，因聽聞
    警員敲門聲而由側門逃逸，嗣後始再以電話探詢消息，誤以為無事而再度回何宅
    ，前開蔡孟儒所聽見之乒乒乓乓的聲音，即係證人陳銘順逃逸所致云云。惟公訴
    人所為之推論既與前開被告及證人之證述情節有所出入，況經原審至現場勘驗，
    該宅除前門外，並無其他門窗可供出入，業據證人張雅苓在現場證述明白，復有
    九十年七月二十六日原審勘驗筆錄及現場照片五幀在卷可憑（詳見原審卷第二四
    ０至二四四頁）；衡諸常情，當時既還有被告甲○○、溫源發在場，若陳銘順得
    以逃逸，何以被告與溫源發不能？又以當時情形，係由被告之妻陳純美開門，被
    告急於藏匿桌上甫吸食之毒品（致發生乒乒乓乓的聲音），因收拾不及，遂灑落
    部分毒品於地面，部分藏匿於褲袋，另一包則散置於櫃上因而為警查獲等情，足
    徵為警查獲當時係事發突然，則在此倉促之間，亦應無可供陳銘順從容逃逸之機
    會。此外，證人陳銘順若確係甫向被告購買安非他命得手，則依陳銘順偵查中所
    述，渠係以二千元購買二公克，惟其於查獲時身上只有０‧四公克，是二者數量
    亦顯有未符。如謂於短短十分鐘內，證人陳銘順即已於逃逸後、返回前施用一‧
    六公克，亦顯悖乎事理。綜上，足見證人陳銘順於偵查中之供述「於十一時許以
    二千元，向被告甲○○購買安非他命二公克」云云，顯與事理有違，不足採信。
    而陳銘順該部分之證詞既無足採，其餘所供如「在甲○○家附近小土地公廟前以
    二千元向甲○○購買安非他命一次」「十月中買過一次；前後向甲○○買過二、
    三次」云云，亦均無證據可資佐證，自均不得資為被告甲○○確有販賣安非他命
    之證據甚明。
（二）有關溫源發證詞部分：
    證人溫源發雖於警詢、偵查中亦供稱渠身上查獲之安非他命二公克，係甫購自甲
    ○○，且是第一次向甲○○購買云云；惟如前述，證人溫源發於原審審理中已證
    稱前開供述係屬虛妄，並非事實。是證人之證詞既有反覆，其證言之可信度即容
    有可疑，自無從遽採為被告之斷罪資料；尤不能以此片面且前後矛盾之證詞，引
為科刑判決之基礎；況溫源發既供承向甲○○購買安非他命僅只被查獲這一次，
    其餘又無積極證據足資證明被告確有售予溫源發安非他命，揆諸前揭判例意旨，
    尚不得遽以推論被告有販賣安非他命之犯行。
（三）查獲安非他命數量部分：
    至被告於查獲時，其甫於一日前購買之十五公克安非他命，僅剩十一‧一公克一
    節，參諸「一般正常成年人單次給予一二０至二００毫克即可能致死；而藥物濫
    用者一日服用量可能高達一至二克。藥物濫用之個案因長期使用具成癮性與耐受
    性，其致死劑量有增加至十倍或以上之可能性」，有行政院衛生署麻醉藥品經理
    處八十七年十一月二十五日麻研字第七六一四０號函附卷可稽（詳見偵查卷第五
    十九頁）；是證藥物濫用者一日服用量可能高達一至二克，長期使用具成癮性與
    耐受性者，其致死劑量有增加至十倍或以上之可能。而被告、被告之妻陳純美均
    係吸食安非他命成癮之人，有多次施用毒品前科，此有苗栗縣衛生局八十七年十
    一月十九日八七衛六字第一八０二四號煙毒尿液檢驗成績書（檢體編號Ｃ２４３
    ４４號，詳見偵查卷第五七、五八頁）及臺灣高等法院被告全國前案紀錄表，在
    監在押資料表附卷可查，是被告既自購買安非他命十五公克迄查獲時止前後已有
    二日，且如前述被告尚有轉讓予陳純美、溫源發施用之情形，則其迄查獲時僅餘
    安非他命毛重十一‧一公克（在溫源發身上查獲之甲基安非他命毛重二公克，係
    被告於警前來時臨時交付溫源發持有，業據被告於偵查中，溫源發於原審審理時
    供述明確，詳見偵查卷第二三頁反面、四二頁正面、四三頁正面、原審卷第一六
    ○頁），即尚未悖乎常情；況被告辯稱：有部分係於警察進門時，因緊張而於收
    拾時散落地面等語，係於八十七年十一月二十三日檢察官偵查中即已辯明在卷，
    衡諸事理其所辯理由亦非絕無可能，是其辯詞亦應可採。
（四）綜如上述，證人陳銘順、溫源發二人之證詞既均不足採為被告斷罪之資料，被
    告查獲時之安非他命數量，其為訴訟上之證明，又尚未致一般人均不致有所懷疑
    之程度，自不能以推測理想之詞，引為被告科刑判決之基礎；其他又無積極證據
    足認被告確有販賣安非他命犯行，尚不能證明被告確有販賣安非他命之犯行；惟
    公訴人既係以被告有連續販賣罪嫌起訴，而被告經查又確有如事實欄所載轉讓第
    二級毒品之犯行業經認定，是起訴之基本社會事實相同，爰依法逕行變更起訴法
    條有如前述，其超逾本院認定部分之其他事實（八十七年十月中旬間某日起迄同
    年十一月十四晚間九時以前之事實），則不另為無罪之諭知。
據上論結，應依刑事訴訟法第三百六十八條，判決如主文。
本案經檢察官丙○○到庭執行職務。
中      華      民      國      九十一    年    一      月     十       日
                                   臺灣高等法院臺中分院刑事第四庭
                                         審判長法  官  洪  耀  宗
                                               法  官  劉  登  俊
                                               法  官  江  德  千
右正本證明與原本無異。
如不服本判決應於收受送達後十日內向本院提出上訴書狀，其未敘述上訴之理由者並
得於提起上訴後十日內向本院補提理由書（均須按他造當事人之人數附繕本）。
                                               書記官  吳  麗  琴
中      華      民      國    九十一     年      一       月    十一    日
【附錄本案論罪科刑法條】
毒品危害防制條例第八條第二項
轉讓第二級毒品者，處六月以上五年以下有期徒刑，得併科新臺幣七十萬元以下罰金
。
                                                   Ｆ
